最高法院刑事判決　　　　　　　　　 111年度台上字第2034號
上　訴　人　林家鴻




上列上訴人因違反毒品危害防制條例等罪案件，不服臺灣高等法
院臺中分院中華民國111年1月20日第二審判決（110 年度上訴字
第1887號，起訴案號：臺灣彰化地方檢察署109 年度偵字第6332
號），提起上訴，本院判決如下：
    主  文
上訴駁回。
    理  由
一、按刑事訴訟法第377 條規定，上訴於第三審法院，非以判決
    違背法令為理由，不得為之。是提起第三審上訴，應以原判
    決違背法令為理由，係屬法定要件，且必須依據卷內訴訟資
    料為具體之指摘，並足據以辨認原判決已具備違背法令之形
    式者，始屬相當。本件原判決綜合全案證據資料，本於事實
    審法院之推理作用，認定上訴人林家鴻有如其犯罪事實欄即
    其附表編號1、2所載於民國108 年10月20日及同年月28日分
    別販賣含有第三級毒品4-甲基甲基卡西酮等多種同級毒品成
    分之咖啡包共2 次之犯行，因而維持第一審論上訴人以販賣
    第三級毒品共2 罪，每罪均依修正前毒品危害防制條例第17
    條第2項偵、審中均自白之規定減輕其刑後，處有期徒刑3年
    8 月及有期徒刑3年9月，並諭知相關之沒收及追徵，並就其
    所犯此2罪所處徒刑，合併定其應執行之刑為有期徒刑4年之
    判決，而駁回上訴人在第二審之上訴，已詳述其所憑證據及
    認定之理由（上訴人於偵查中及第一、二審均坦承本件全部
    犯行不諱）。核其所為之論斷，俱有卷內資料可資覆按，從
    形式上觀察，原判決並無足以影響其判決結果之違法情形存
    在。
二、上訴人上訴意旨略以：伊犯後坦承本件全部犯行，已知所悔
    悟，態度良好，且所販賣第三級毒品之數量、金額及所得利
    益甚微，毒品交易對象亦僅1 人，伊本件犯罪情節尚屬輕微
    。原審對伊所犯販賣第三級毒品罪，雖已依修正前毒品危害
    防制條例第17條第2 項關於在偵、審中均自白規定減輕其刑
    ，但依上述規定減輕後之最低度本刑為有期徒刑3年6月，相
    較伊本件犯罪情節，仍嫌過重。原審未審酌伊本件犯罪有情
    輕法重而堪予憫恕之情狀，而適用刑法第59條規定酌量減輕
    其刑，顯有不當云云。惟刑法第59條所規定之酌減其刑，必
    其犯罪有特殊之原因、環境或背景，在客觀上足以引起一般
    人之同情，認即使予以宣告法定最低度刑猶嫌過重者，始有
    其適用。而是否適用上揭規定酌量減輕其刑，係實體法上賦
    予法院得就個案情節依職權裁量之事項。若法院裁量結果，
    認為被告犯罪情狀不合於上述酌減其刑之要件，或不宜依上
    述規定酌減其刑，因而未依上開規定酌量減輕其刑，苟其此
    項裁量權之行使，並無濫用或顯然失當之情形，自不能任意
    指為違法。原判決就上訴人本件販賣第三級毒品共2 罪，均
    依修正前毒品危害防制條例第17條第2 項規定減輕其刑後之
    法定最低度刑為有期徒刑3年6月，並審酌其明知毒品對於國
    民身體健康危害非輕，為我國嚴禁之物，且自陳於本件案發
    前曾施用第三級毒品等情，已深知毒品之害，竟仍為本件販
    賣第三級毒品犯行，其所為對社會治安危害非輕等犯罪情狀
    ，在客觀上何以並無情輕法重而堪予憫恕之情形，而不符合
    刑法第59條所規定酌量減輕其刑之要件，因而未依該規定酌
    減其刑，已於理由內論述說明綦詳（見原判決第7 頁第17至
    26行），核其所為之裁量論斷，尚無違法、不當，或有明顯
    濫用裁量權限之情形。本件上訴人上訴意旨所云上情，並非
    依據卷內資料具體指摘原判決究有如何違背法令之情形，徒
    執前揭泛詞，就原審量刑職權之適法行使，暨原判決已明確
    論斷說明之事項，漫為爭執，顯不足據以辨認原判決已具備
    違背法令之形式。揆之前揭說明，其上訴均為違背法律上之
    程式，應併予駁回。
據上論結，應依刑事訴訟法第395條前段，判決如主文。
中    華    民    國   111    年    4     月    7     日
                  刑事第一庭審判長法  官  郭  毓  洲  
                                  法  官  林  英  志  
                                  法  官  周  盈  文  
                                  法  官  蔡  憲  德  
                                  法  官  林  靜  芬  
本件正本證明與原本無異
                                  書記官
中    華    民    國   111    年    4     月    11    日